【裁判字號】    92,交易,284
【裁判日期】    921229
【裁判案由】    過失傷害
【裁判全文】
臺灣臺北地方法院刑事判決                        九十二年度交易字第二八四號
    公  訴  人  臺灣臺北地方法院檢察署檢察官
    被      告  乙○○  男  三.
右列被告因業務過失傷害案件，經臺灣臺北地方法院檢察署檢察官聲請簡易判決處刑
（九十一年度偵字第一七三六三號），本院臺北簡易庭（受理案號：九十一年度北交
簡字第三一二四號）認不宜適用簡易程序，移送本院依通常程序審理，本院判決如左
：
    主  文
乙○○從事業務之人，因業務上之過失傷害人，處拘役伍拾日，如易科罰金以佰元
折算壹日。
    事  實
一、乙○○原係址設臺北市○○○路○段五十六號昇發商行所僱用司機，平日即以駕
    車負責載運雞蛋之貨物予該商行客戶為業，為從事駕駛業務之人。於民國九十年
    九月二十日十六時許駕駛該商行所有車牌號碼三Ｂ─三五八七號自用小貨車，沿
    臺北市○○路由北往南方向行駛，途經該路段與忠孝東路五段之交岔路口欲左轉
    往東繼續行駛，故而駛入松山路由北往南方向第一車道（即左轉專用車道）時，
    本應注意汽車行駛時，駕駛人應注意車前狀況，並隨時採取必要之安全措施，以
    避免危險之發生，而依當時情形為晴天，有日間自然光線，路面狀況係乾燥、無
    缺陷、無障礙物且視距良好，並無不能注意之情事，詎乙○○竟疏未注意及此，
    適有甲○○騎乘車牌號碼ＡＧＺ—二八三號重型機車沿同路同向違規行駛於快車
    道，因遇路口行車管制號誌為紅燈而臨停第一與第二車道間，甲○○之左腳即站
    立於車道間雙白實線之禁止變換車道線旁，當乙○○所駕車輛貿然駛過時不慎輾
    壓甲○○之左腳，致其受有左下腿擦破傷併血腫之傷害。
二、乙○○於肇事後，經路人報警處理，在臺北市政府警察局信義分局交通分隊警員
    莊南樓仁前往肇事現場及甲○○就醫之台北市立忠孝醫院處理時，在其上開犯行
    未為任何有偵查犯罪職權之公務員知悉前，不逃避接受裁判而當場向警員自首，
    承認其為肇事人。
三、案經乙○○自首及甲○○訴由臺北市政府警察局信義分局報請臺灣臺北地方法院
    檢察署檢察官偵查後起訴。
    理  由
一、訊據被告乙○○固不否認其為昇發商行所僱用司機，於右揭時、地駕駛前開車牌
    號碼之自用小貨車載運雞蛋之貨物予客戶時，與騎乘機車之告訴人甲○○在前述
    肇事地點發生擦撞，其右後輪輾壓告訴人之左腳等情，惟矢口否認有過失犯行，
    辯稱：當時伊在內線車道行駛，而告訴人騎乘機車在車陣內穿梭且違規行駛在快
    車道，因見前方車輛臨停紅燈之故，所以告訴人將車停下來，但告訴人突然停在
    第一車道與第二車道間並將腳放下，致伊無法閃避，故所駕車輛之右後輪遂壓到
    告訴人的腳云云，資為辯解。
二、關於被告於右揭時、地駕駛前開車牌號碼之自用貨車在前述肇事地點駛入左轉專
    用車道時，因告訴人騎乘機車遇紅燈而臨停在第一與第二車道間，被告車輛之右
    側車輪遂輾壓告訴人已自機車將腳放下之左腳趾，致其受有如事實欄第一項所載
    傷害之事實：(一)業據被告於九十年九月二十日交通事故談話記錄表、九十一年九
    月二十日檢察官偵查時及本院調查、審理時均自承當時在肇事地點，其車之右後
    輪輾壓告訴人之左腳等語不諱（參見臺灣臺北地方法院檢察署九十一年度偵字第
    一七三六三號偵查卷宗第十四頁、第二十八頁及其反面、本院九十二年六月三十
    日訊問筆錄及同年十一月十二日審理筆錄），(二)並據告訴人於九十年九月二十日
    交通事故談話記錄表、九十一年三月十四日警詢筆錄及九十一年九月二日檢察官
    偵查指訴綦詳（參見同前偵查卷宗第七頁及其反面、第十三頁、第二十八頁及其
    反面），(三)且上述車禍發生事實經過之客觀事實，有臺北市政府警察局信義分局
    交通分隊依職權製作之道路交通事故調查報告表、交通事故談話紀錄表、道路交
    通事故補充資料表、交通事故分析研判表、自首調查表各一份、現場及車損照片
    共四幀等件附卷可稽。(四)另告訴人因本件車禍受有左下腿擦破傷併血腫等傷害，
    業據其提出台北市立忠孝醫院診斷證明書一紙附於前揭偵查卷第九頁可參。
三、本件車禍發生經過，據告訴人迭於前揭於交通事故談話記錄表、警詢筆錄及檢察
    官偵查均指訴：其騎乘機車沿松山路由北向南車道，當時車前有擁塞現象，伊遂
    在車陣中緩行至該路段第一車道及第二車道之間時，因遇紅燈臨停，當伊將腳方
    下時，竟遭由後方駛來之被告小貨車右側車輪輾壓其腳等情，而告訴人提出附卷
    之前揭診斷書所記載傷勢，復與告訴人指述其左腳遭車輪碾壓一節亦相符合，另
    參酌卷附道路交通事故補充資料表之記載，被告所駕駛車輛有左前車輪撞痕，告
    訴人所騎乘機車係右後車輪撞擦痕之車損情況，亦足徵當時二車行車動向應係告
    訴人機車在前，而被告車輛在後，是告訴人指訴遭被告駕車自後駛來壓傷其左腳
    等情，經核均與前揭事證相符，要非憑空虛捏，堪予憑信；苟如被告前揭所辯，
    伊與告訴人係同時到達肇事地點之瞬間發生本件事故，且發生車禍前並未見到告
    訴人及騎所騎乘之機車等情，則告訴人既突然自車縫中騎出，斯時告訴人所騎乘
    之機車應尚未停妥，自不可能係左腳受有輾壓之傷勢，且與前揭所述二車所呈現
    之車損情況不符，是由上述發生車禍事故之當事人對行車動向之陳述及雙方車損
    、人員受傷之情況，應以告訴人指稱在肇事地點停車時，其左腳腳趾遭被告車輛
    自後駛來而碾壓等情較與事實相符。
四、按汽車行駛時，駕駛人應注意車前狀況，並隨時採取必要之安全措施，道路交通
    安全規則第九十四條第三項定有明文，且依當時情形復無不能注意之情事，被告
    駕駛營業小客車行經肇事地點，欲進入左轉專用道時，竟疏未注意告訴人騎乘機
    車在第一與第二車道之間已將左腳放下即貿然轉彎，致其所駕車輛不慎碾壓過告
    訴人之左腳腳趾，使告訴人因此受有左下腿擦破傷併血腫之傷害，其有疏未注意
    車前狀況之過失至為明確。而告訴人所受上開傷害與被告之過失行為間復具有相
    當因果關係。
五、次按道路交通安全規則中所稱之汽車指在道路上不依軌道或電力架線而以原動機
    行駛之車輛（包括機器腳踏車），前項第一款所指之汽車，如本規則同一條文或
    相關條文就機器腳踏車另有規定者，係指除機器腳踏車以外四輪以上之車輛，道
    路交通安全規則第二條第一項第一款、第二項定有明文；又駕駛人駕駛汽車，應
    遵守道路交通標誌、標線、號誌之指示，道路交通安全規則第九十條前段亦定有
    明文；本件事故發生地點，依卷附道路交通事故調查報告表所附事故現場圖及現
    場照片所示，在臺北市○○路由北往南方向第一車道與第二車道之快車道間，繪
    有禁止車輛變換車道行駛之白色雙實線，又在第二車道與慢車道間繪有劃分快車
    道與慢車道之白色單一實線，再忠孝東路五段與松山路該處路口各方向於內側車
    道均劃有「禁行機車」標字，此有台北市交通管制工程處九十二年七月十八日北
    市交程字第０九二三二三一六二００號函文一紙在卷可按，據告訴人、被告於前
    揭交通事故談話記錄表均陳述告訴人在第一與第二車道間騎乘機車等語，以及事
    故現場圖及現場照片所示，告訴人機車事後位於內側車道之位置，均顯示其有違
    規行駛快車道之事實，其有違反前揭道路交通安全規則之規定甚明，於本件車禍
    之發生亦與有過失，惟均無解免於被告過失責任之認定。
六、綜上所述，被告所辯，不足為憑，本件事證明確，被告過失犯行堪以認定。
七、核被告所為，係犯刑法第二百八十四條第二項前段之業務過失傷害罪。本件被告
    為昇發商行所僱用司機兼送貨員，經本院函詢昇發商行查核屬實，此有前揭商行
    九十二年七月十八日提出到院之函文一紙在卷為憑，又本件車禍發生時，被告亦
    是載運雞蛋交與客戶，業據其於本院調查時自承在卷，是被告顯係以駕駛自用小
    貨車為業務之人，應負業務過失傷害之罪責。又被告於肇事後旋即報警處理，於
    警員到場處理時在場坦承肇事，業據臺北市政府警察局信義分局交通分隊警員莊
    南樓所填具自首調查表附卷可證，為對於未發覺之罪自首而接受裁判，應依刑法
    第六十二條前段規定減輕其刑，爰審酌被告與告訴人雙方之過失程度，告訴人所
    受傷勢尚屬輕微，另據告訴人於警局詢問時自陳被告已先行給付醫療費新台幣一
    萬元及被告犯罪後矯飾犯行之態度等一切情狀，量處如主文所示之刑，並諭知易
    科罰金之折算標準。
八、據上論斷，應依刑事訴訟法第四百五十二條、第二百九十九條第一項前段，刑法
    第二百八十四條第二項前段、第六十二條前段、第四十一條第一項前段，罰金罰
    鍰提高標準條例第一條前段、第二條，判決如主文。
本案經檢察官黃東焄到庭執行職務。
中      華      民      國    九十二    年     十二     月    二十九    日
                                      臺灣臺北地方法院交通法庭
                                          審判長法  官  陳博文
                                                法  官  陳婷玉
                                                法  官  鄧德倩
右正本證明與原本無異。
如不服本判決，應於判決送達後十日內向本院提出上訴狀（應抄附繕本）。告訴人或
被害人如對於本判決不服者，應具備理由請求檢察官上訴，其上訴期間之計算係以檢
察官收受判決正本之日期為準。
                                                書記官  石幸代
中      華      民      國    九十二    年     十二     月    二十九    日
附錄本案論罪科刑法條全文：
中華民國刑法第二百八十四條
(過失傷害罪)
因過失傷害人者，處六月以下有期徒刑、拘役或五百元以下罰金，致重傷者，處一年
以下有期徒刑、拘役或五百元以下罰金。
從事業務之人，因業務上之過失傷害人者，處一年以下有期徒刑、拘役或一千元以下
罰金，致重傷者，處三年以下有期徒刑、拘役或二千元以下罰金。


司法院資訊處製作；財團法人民間司法改革基金會備份。
